【裁判字號】    95,上訴,1580
【裁判日期】    950921
【裁判案由】    違反毒品危害防制條例
【裁判全文】
臺灣高等法院高雄分院刑事判決        95年度上訴字第1580號
上  訴  人
即  被  告  甲○○
                    號
                    （另案在台灣高雄監獄執行中）
上列上訴人因違反毒品危害防制條例案件，不服臺灣高雄地方法
院94年度訴字第3358號中華民國95年5 月22日第一審判決（起訴
案號：臺灣高雄地方法院檢察署94年度毒偵字第7366號，併案審
理案號：同署94年度毒偵字第8066號、95年度毒偵字第1481號）
，提起上訴，本院依簡式審判程序，判決如下：
    主  文
原判決撤銷。
甲○○連續施用第一級毒品，累犯，處有期徒刑壹年。扣案如附
表編號之1 、6 、14所示之海洛因共肆包（均含包裝袋）、編號
12所示之殘留海洛因之吸管製鏟子壹支、編號13所示殘留海洛因
之注射針筒支，均沒收銷燬；如附表編號3 、4 所示之吸管製
鏟子支、編號13所示未啟封使用之注射針筒貳支、編號15所示
之糖粉壹包、編號17號所示之夾鏈袋貳佰參拾只，均沒收。又連
續施用第二級毒品，累犯，處有期徒刑伍月。扣案如附表編號2
、7 至10、16所示之甲基安非他命共拾包（均含包裝袋）、編
號5 所示殘留甲基安非他命之玻璃吸食器壹組，均沒收銷燬；如
附表編號3 、4 所示之吸管製鏟子支、編號17號所示之夾鏈袋
貳佰參拾只，均沒收。應執行有期徒刑壹年肆月。扣案如附表編
號之1 、6 、14所示之海洛因共肆包（均含包裝袋）、編號12所
示之殘留海洛因之吸管製鏟子壹支、編號13所示殘留海洛因之注
射針筒支、編號2 、7 至10、16所示之甲基安非他命共拾包
（均含包裝袋）、編號5 所示殘留甲基安非他命之玻璃吸食器壹
組，均沒收銷燬；如附表編號3 、4 所示之吸管製鏟子支、編
號13所示未啟封使用之注射針筒貳支、編號15所示之糖粉壹包、
編號17號所示之夾鏈袋貳佰參拾只，均沒收。
    事  實
一、甲○○前因違反肅清煙毒條例等案件，經本院判處有期徒刑
    8 年確定，於民國84年6 月27日假釋出監，所餘刑期於89年
    8 月15日屆滿，其間未經撤銷假釋，以已執行論。另因施用
    毒品案件，經台灣高雄地方法院以90年度毒聲字第4177號裁
    定送觀察、勒戒後，認有繼續施用毒品傾向，再以90年度毒
    聲字第4676號裁定令入戒治處所施以強制戒治，其間經停止
    戒治、撤銷停止戒治，於92年7 月11日強制戒治執行完畢釋
    放。猶未戒除毒癮，復於前開強制戒治執行完畢釋放後5 年
    內，分別基於施用第一級毒品及第二級毒品之概括犯意，自
    94年6 月20日上午7 、8 時許起，至95年1 月16日上午5 、
    6 時許止，在高雄市苓雅區○○○路17號5 樓之2 租屋處、
    高雄市○○區○○路108 號11樓之7 租屋處及其所有車號N6
    －3840號自小客車內，分別施用第一級毒品海洛因及第二級
    毒品甲基安非他命多次。嗣先後於下列時、地為警查獲：
(一)、於94年8 月13日晚間7 時20分許，在高雄縣岡山鎮○○路10
    號之停車場內為警查獲，扣得如附表編號1 至3 號所示之海
    洛因2 包、甲基安非他命2 包、其所有預備供施用第一級毒
    品、第二級毒品所用之吸管製鏟子2 支，並於同日晚間9 時
    31分許，帶同員警至高雄市○○○路17號5 樓之2租 屋處，
    扣得甲○○所有預備供施用第一級毒品、第二級毒品所用之
    如附表編號4 所示之吸管製鏟子1 支、附表編號5 所示供施
    用第二級毒品所用殘留甲基安非他命之玻璃吸食器1 組。
(二)、於94年8 月25日晚間8 時20分許，在高雄市苓雅區○○○路
    117 號前為警查獲，扣得如附表編號6 至10、12、13號所示
    之海洛因1 包、甲基安非他命4 包（移送併辦意旨書誤載為
    2 包）、其所有供施用第一級毒品所用之吸管製鏟子1 支、
    注射針筒3 支及預備供施用第一級毒品所用之注射針筒2 支
    。
(三)、於95年1 月16日上午9 時10分許，在高雄市○○區○○路10
    8 號11樓之7 租屋處為警查獲，扣得如附表編號14至17號所
    示之海洛因1 包、甲○○所有供施用海洛因所用之糖粉1 包
    （移送併辦意旨書誤載為海洛因）、甲基安非他命7 包、夾
    鏈袋230 只等物。
二、案經高雄縣政府警察局移送及高雄縣政府警察局岡山分局、
    新興分局分別分別報告臺灣高雄地方法院檢察署檢察官偵查
    起訴及併案審理。
    理  由
壹、程序方面
    本件上訴人即被告甲○○所犯係死刑、無期徒刑、最輕本刑
    為3 年以上有期徒刑以外之罪，其於準備程序中就被訴事實
    為有罪之陳述，經法官告知簡式審判程序之旨，並聽取公訴
    人、被告之意見後，本院認為適宜進行簡式審判程序，合先
    敘明。
貳、實體方面：
一、前揭事實，業據上訴人即被告甲○○於原審及本院坦承不諱
    （見原審卷第125 、138 頁；本院95年9 月7 日審判筆錄第
    2 頁），且其先後3 次為警查獲所採集之尿液，送請臺灣檢
    驗科技股份有限公司及高雄市立凱旋醫院檢驗結果，均呈嗎
    啡（即海洛因進入人體後之代謝物）及甲基安非他命之陽性
    反應，此有上開公司94年9 月2 日KＺ000000000000號、94年
    9 月20日KＺ00000000 00 00號之尿液檢驗報告2 份（94年度
    毒偵字第73 66 號卷第28頁、94年度毒偵字第8066號偵卷第
    10頁）及高雄市立凱旋醫院95年1 月24日A00000000 號濫用
    藥物尿液檢驗報告1 紙附於本院卷可稽，而扣案如附表編號
    1 、6 、14所示之白色粉末，經送法務部調查局鑑定結果，
    均含有海洛因成分（詳如附表各該編號備註欄所示），如附
    表編號2 、7 至10、16號所示之結晶體，經送高雄醫學大學
    附設中和紀念醫院檢驗結果，均含有甲基安非他命成分（詳
    如附表各該編號所示），如附表編號12號所示之吸管製鏟子
    1 支、編號13號所示之注射針筒3 支，經高雄市立凱旋醫院
    檢驗結果，均呈海洛因陽性反應，如附表編號5 所示之玻璃
    球吸食器1 組，經高雄醫學大學附設中和紀念醫院檢驗結果
    ，呈甲基安非他命陽性反應（均詳如附編各該編號12、、13
    、5 備註欄所示），此外，復有附表編號3 、4 、13、15、
    17號所示之吸管製鏟子2 支、1 支、注射針筒2 支、糖粉1
    包、夾鏈袋230 只等物扣案可佐，足認被告自白與事實相符
    ，堪予採信。又被告前因施用毒品案件，經台灣高雄地方法
    院以90年度毒聲字第4177號裁定送觀察、勒戒後，認有繼續
    施用毒品傾向，再以90年度毒聲字第4676號裁定令入戒治處
    所施以強制戒治，其間經停止戒治、撤銷停止戒治，於92年
    7 月11日強制戒治執行完畢釋放等情，有臺灣高等法院被告
    前案紀錄表1 份在卷可參。其於強制戒治執行完畢釋放後，
    5 年內再犯本件施用毒品罪，自應依毒品危害防制條例第23
    條第2 項之規定依法追訴。本件事證明確，被告犯行洵堪認
    定，應予依法論科。
二、被告雖辯稱本件犯罪事實與台灣高雄地方法院94年度訴字第
    1372號確定判決所認定之犯罪事實，具連續犯裁判上一罪之
    關係，為該判決既判力所及云云。惟按確定判決既判力之原
    則，不論實質上之一罪，或連續犯、牽連犯、想像競合犯等
    裁判上之一罪，其一部事實已經判決確定者，對於構成一罪
    之其他部分，均有其適用，此乃基於審判不可分之關係，在
    審理事實之法院，就全部犯罪事實，依刑事訴訟法第267 條
    之規定，本應予以審判，故其判決確定之效力，應及於全部
    之犯罪事實，若在最後審理事實之法院宣判後，始行發生之
    事實，既非該法院所得審判，即為該案判決之既判力所不及
    。是既判力對於時間效力之範圍，係以最後審理事實法院之
    宣示判決日為判斷之標準，得上訴於第二審之第一審刑事判
    決，如於上訴第二審後，又依法撤回上訴，其上訴撤回之日
    ，雖為判決確定日，但其既判力之時點，基於上開原則，仍
    應以第一審宣示判決之日為其準據，此有最高法院87年度台
    上字第1150號判決要旨可參。本件被告前施用第一級毒品、
    第二級毒品犯行，經台灣高雄地方法院以94年度訴字第1372
    號，於94年6 月9 日判處罪刑，被告雖曾就該案向本院提起
    上訴，然嗣於同年8 月4 日撤回上訴而確定，有本院被告前
    案紀錄表可按，是上開案件，其上訴撤回之日即94年8 月4
    日，雖為判決確定日，但其既判力之時點，揆諸最高法院上
    開判決要旨，仍應以最後審理事實法院之宣示判決日為準，
    即以94年6 月9 日為既判力之時點，則本案被告自94年6 月
    20日起至95年1 月16日上午5 、6 時止，連續分別施用第一
    級毒品及第二級毒品之犯行，係在台灣高雄地方法院94年度
    訴字第1372號判決宣判後所發生，並非上開確定判決之既判
    力所及，檢察官自得另行起訴，法院亦應為實體之判決，故
    被告上開所辯，委無足取。
三、按海洛因、甲基安非他命分別為毒品危害防制條例第2 條第
    2 項第1 款、第2 款明定之第一級、第二級毒品。核被告所
    為，係犯同條例第10條第1 項、第2 項之施用第一級、第二
    級毒品罪。其於施用前後，分別持有海洛因、甲基安非他命
    之低度行為，應為施用之高度行為所吸收，均不另論罪。被
    告先後多次施用海洛因及甲基安非他命，均時間緊接，觸犯
    構成要件相同之罪名，顯係分別基於概括犯意反覆為之，為
    連續犯，均應依修正前刑法第56條之規定，各論以一罪，並
    加重其刑。又被告行為後，刑法第56條連續犯之規定，業於
    94年1 月7 日修正公布刪除，並於95年7 月1 日施行，則被
    告之犯行，因行為後新法業已刪除連續犯之規定，此刪除雖
    非犯罪構成要件之變更，但顯已影響行為人刑罰之法律效果
    ，自屬法律有變更，依新法第2 條第1 項規定，比較新、舊
    法結果，仍應適用較有利於被告之行為時法律即舊法論以連
    續犯（最高法院95年第8 次刑事庭會議決議參照）。又所犯
    上開二罪，犯意各別，行為互殊，應予分論併罰。又被告行
    為後，刑法第51條亦於94年1 月7 日修正公布，並於95年7
    月1 日施行，修正前刑法第51條規定：「數罪併罰，分別宣
    告其罪之刑，依左列各款定其應執行者：」其中第5 款規定
    ：「宣告多數有期徒刑者，於各刑中之最長期以上，各刑合
    併之刑期以下，定其刑期。但不得逾20年。」修正後刑法第
    51條第5 款規定：「宣告多數有期徒刑者，於各刑中之最長
    期以上，各刑合併之刑期以下，定其刑期。但不得逾30年。
    」比較結果，修正後刑法並非較有利於行為人，依刑法第2
    條第1 項前段之規定，仍應依修正前刑法，定其應執行之刑
    。又檢察官雖僅起訴被告自94年7 月初起至同年8 月13日16
    時許，在其上開租處及自小客車內，施用第一級毒品及第二
    級毒品犯行，而未就其餘犯行起訴，惟其餘犯行與起訴事實
    ，具有連續犯之裁判上一罪關係，為起訴效力之所及，本院
    自應併予審理，附此敘明。又被告前有如事實欄所示之犯罪
    科刑情形，有前開臺灣高等法院被告前案紀錄表在卷可按，
    其於受有期徒刑執行完畢後，5 年內再故意犯本件有期徒刑
    以上之罪，均為累犯，應分別就連續施用第一級毒品及連續
    施用第二級毒品部分加重其刑，並分別遞加之。又被告於5
    年以內再故意犯本件有期徒刑以上之罪，不論依修正前之刑
    法第47條，或修正後之刑法第47條第1 項之規定，均構成累
    犯，對被告而言並無有利或不利之情形，自不生新舊法比較
    之問題，應逕依修正前之刑法第47條，論以累犯，並加重其
    刑。
四、原審據以論處被告罪刑，固非無見；惟查：(一)附表編號11所
    示殘留海洛因之電子磅秤1 台，被告否認為其所有之物，又
    無證據證明與本案有何關聯性，故原判決就其上殘留之海洛
    因及甲基安非他命，宣告沒收銷燬之，尚有未合；(二)又原判
    決就附表編號17號所示之夾鏈袋230 只，漏未依刑法第38條
    第1 項第3 款規定，宣告沒收，亦有未洽。被告上訴意旨以
    本件為前案確定判決既判力效力所及，及認原判決量刑過重
    ，指摘原判決不當，為無理由，惟原判決既有上開可議之處
    ，自應由本院將原判決撤銷改判。爰審酌被告前因施用毒品
    案件，經觀察勒戒、強制戒治執行完畢後，仍未能徹底戒絕
    毒品，顯見戒毒意志薄弱，非經相當時間與毒品隔離，難於
    矯治，惟念施用毒品為戕害自己之身體健康，尚未對他人造
    成危害，且被告自原審審理起，坦承犯行，態度尚可等一切
    情狀，仍如原判決分別就施用第一級毒品部分，量處有期徒
    刑1 年，施用第二級毒品部分，量處有期徒刑5 月，並定其
    應執行刑為有期徒刑1 年4 月。扣案如附表編號1 、6 、14
    所示之白色粉末共4 包，係海洛因毒品；如附表編號2 、7
    至10、16所示之結晶體共13包，係甲基安非他命毒品；另附
    表編號5 所示之玻璃球吸食器1 組，其上殘留之結晶體為甲
    基安非他命，編號12、13所示之吸管製鏟子1 支、注射針筒
    3 支，其上殘留之粉末為海洛因，如前所述，且該扣案物與
    其上殘留之甲基安非他命、海洛因，均無法剝離，應全部視
    同毒品，均依毒品危害防制條例第18條第1 項前段規定，宣
    告沒收銷燬之。至於鑑驗所耗用之毒品既已滅失，自毋庸諭
    知沒收銷燬，附此敘明。另附表編號13所示未啟封使用之注
    射針筒2 支、編號15所示之糖粉1 包，係被告所有預備供施
    用海洛因所用之物；附表編號3 、4 所示之吸管製鏟子3 支
    、附表編號17所示之夾鏈袋230 只，均屬被告所有預備供施
    用海洛因及甲基安非他命所用之物，業據其陳明在卷（見原
    審卷第133 、134 、138 、133 頁；警卷第），爰均依刑法
    第38條第1 項第3 款之規定宣告沒收。另附表編號11所示殘
    留海洛因之電子磅秤1 臺，被告否認為其所有（原審卷第13
    5 頁），且無證據證明與本案有何關聯性，故不予宣告沒收
    。
據上論結，應依刑事訴訟法第369 條第1 項前段、第364 條、第
299 條第1 項前段、第273 條之1 第1 項，毒品危害防制條例第
10 條 第1 項、第2 項、第18條第1 項前段，刑法第11條、第2
條第1 項前段、第38條第1 項第2 款、第3 款、修正前刑法第56
條、第47條、第51條第5 款，判決如主文。
本案經檢察官王登榮到庭執行職務。
中    華    民    國    95    年    9     月    21    日
                  刑事第六庭    審判長法  官  王光照
                                      法  官  張盛喜
                                      法  官  李璧君
以上正本證明與原本無異。
施用第一級毒品部分如不服本判決應於收受本判決後10日內向本
院提出上訴書狀，其未敘述上訴理由者，並得於提起上訴後10日
內向本院補提理由書狀（均須按他造當事人之人數附繕本）「切
勿逕送上級法院」。
其餘部分不得上訴。
中    華    民    國    95    年    9     月    21    日
                                      書記官  唐奇燕
附錄本件判決論罪科刑法條：
毒品危害防制條例第10條施用第一級毒品者，處6 月以上5 年以
下有期徒刑。
施用第二級毒品者，處3 年以下有期徒刑。
附表：
┌──┬─────┬──────┬───────────┬────────┐
│編號│扣案物品  │ 扣押時、地 │檢驗結果              │備註            │
│    │名稱及數量│            │                      │                │
├──┼─────┼──────┼───────────┼────────┤
│ 1  │海洛因2 包│94年8 月13日│含海洛因成分          │法務部調查局94年│
│    │          │晚間7 時20分│合計淨重0.88公克      │11月16日調科壹字│
│    │          │高雄縣岡山鎮│空包裝合計重          │第000000000 號鑑│
│    │          │壽天路10號之│0.86公克              │定通知書        │
│    │          │停車場內    │                      │(原審卷第63頁)  │
├──┼─────┼──────┼───────────┼────────┤
│ 2  │甲基安非他│    同上    │呈甲基安非他命陽性反應│高雄醫學大學附設│
│    │命2 包    │            │驗後合計毛重4.4 公克  │中和紀念醫院94年│
│    │          │            │                      │10月4日0000－000│
│    │          │            │                      │號檢驗報告      │
│    │          │            │                      │(原審卷第25頁)  │
├──┼─────┼──────┼───────────┼────────┤
│ 3  │吸管製鏟子│    同上    │未檢出毒品反應        │高雄市立凱旋醫院│
│    │2 支      │            │                      │94年10月31日高市│
│    │          │            │                      │凱醫驗字第2154號│
│    │          │            │                      │檢驗報告        │
│    │          │            │                      │(原審卷第23頁)  │
├──┼─────┼──────┼───────────┼────────┤
│ 4  │吸管製鏟子│94年8 月13日│未檢出毒品反應        │      同上      │
│    │1 支      │晚間9 時31分│                      │                │
│    │          │高雄市文橫二│                      │                │
│    │          │路17號5樓之2│                      │                │
├──┼─────┼──────┼───────────┼────────┤
│ 5  │玻璃吸食器│    同上    │呈甲基安非他命陽性反應│      同上      │
│    │1 組      │            │                      │                │
├──┼─────┼──────┼───────────┼────────┤
│ 6  │海洛因1 包│94年8 月25日│含海洛因成分          │法務部調查局調科│
│    │          │晚間8 時20分│                      │壹字第220021781 │
│    │          │高雄市苓雅區│                      │號鑑定通知書    │
│    │          │興中二路117 │                      │(原審卷第59頁)  │
│    │          │號前        │                      │                │
├──┼─────┼──────┼───────────┼────────┤
│ 7  │甲基安非他│    同上    │呈甲基安非他命陽性反應│高雄市立凱旋醫院│
│    │  1 包    │            │驗後毛重0.23公克      │94年11月14日高市│
│    │          │            │                      │凱醫驗字第2161號│
│    │          │            │                      │檢驗報告        │
│    │          │            │                      │(原審卷第41頁)  │
├──┼─────┼──────┼───────────┼────────┤
│ 8  │甲基安非他│    同上    │呈甲基安非他命陽性反應│      同上      │
│    │  1 包    │            │驗後毛重0.16公克      │                │
├──┼─────┼──────┼───────────┼────────┤
│ 9  │甲基安非他│    同上    │呈甲基安非他命陽性反應│      同上      │
│    │  1 包    │            │驗後毛重36.4公克      │                │
├──┼─────┼──────┼───────────┼────────┤
│ 10 │甲基安非他│    同上    │呈甲基安非他命陽性反應│      同上      │
│    │  1 包    │            │驗後毛重36.1公克      │                │
├──┼─────┼──────┼───────────┼────────┤
│ 11 │電子磅秤  │    同上    │呈海洛因及甲基安非他命│高雄市立凱旋醫院│
│    │  臺      │            │陽性反應              │94年11月14日高市│
│    │          │            │                      │凱醫驗字第2164號│
│    │          │            │                      │檢驗報告        │
│    │          │            │                      │(原審卷第37頁)  │
├──┼─────┼──────┼───────────┼────────┤
│ 12 │吸管製鏟子│    同上    │呈海洛因陽性反應      │      同上      │
│    │  支      │            │                      │                │
├──┼─────┼──────┼───────────┼────────┤
│ 13 │注射針筒  │    同上    │其中3 支呈海洛因陽性反│      同上      │
│    │  支      │            │應、餘2 支因未啟封未驗│                │
├──┼─────┼──────┼───────────┼────────┤
│ 14 │海洛因1 包│95年1 月16日│含海洛因成分          │法務部調查局95年│
│    │          │上午9 時10分│淨重0.15公克          │4 月21日調科壹字│
│    │          │高雄市鼓山區│空包裝重0.18公克      │第000000000 號鑑│
│    │          │文忠路108 號│                      │定通知書        │
│    │          │11樓之7     │                      │(原審卷第114頁) │
├──┼─────┼──────┼───────────┼────────┤
│ 15 │糖粉1 包  │    同上    │無法判定毒品成分 (驗後│      同上      │
│    │          │            │淨重9.32公克)         │                │
│    │          │            │據被告供陳係糖粉，摻入│                │
│    │          │            │海洛因施用 (見第1481號│                │
│    │          │            │偵卷第17頁、原審卷第13│                │
│    │          │            │6 、138 頁)           │                │
├──┼─────┼──────┼───────────┼────────┤
│ 16 │甲基安非他│    同上    │呈甲基安非他命陽性反應│高雄醫學大學附設│
│    │  7 包    │            │驗後淨重150.96公克    │中和紀念醫院95年│
│    │          │            │                      │3月14日0000－000│
│    │          │            │                      │號檢驗報告      │
│    │          │            │                      │(原審卷第101頁) │
├──┼─────┼──────┼───────────┼────────┤
│    │          │            │                      │                │
│    │          │            │                      │                │
│17  │夾鏈袋    │    同上    │                      │                │
│    │          │            │                      │                │
└──┴─────┴──────┴───────────┴────────┘


司法院資訊處製作；財團法人民間司法改革基金會備份。
